【裁判字號】    89,易,294
【裁判日期】    900611
【裁判案由】    竊盜等
【裁判全文】
臺灣宜蘭地方法院刑事判決                          八十九年度易字第二九四號
    公  訴  人  臺灣宜蘭地方法院檢察署檢察官
    被      告  己○○
右列被告因竊盜等案件，經檢察官提起公訴（八十八年度偵字第四一五六號、八十九
年度偵字第九四號、偵緝字第八號），本院判決如左：
    主  文
己○○連續收受贓物，處有期徒刑參月，如易科罰金，以參佰元折算壹日。又共同連
續竊盜，處有期徒刑參月，如易科罰金，以參佰元折算壹日。應執行有期徒刑伍月，
如易科罰金，以參佰元折算壹日。
    事  實
一、己○○明知戊○○所有之身分證、機車駕照、機車行照各一張（係戊○○於民國
    八十八年九月九日上午八時二十分許，在宜蘭縣羅東運動公園失竊）及姜信鍊所
    有之身分證、機車駕照、汽車駕照及機車行照各一張（係姜信鍊於八十八年九月
    六日，在宜蘭縣羅東運動公園失竊），係來源不明之贓物，竟基於收受贓物之概
    括犯意，在八十八年九月十二日前一、二日，在不詳處所，連續自年籍姓名不詳
    之人處收受上述戊○○、姜信鍊二人之證件，欲供辦理王八卡之用，並將姜信鍊
    所有之證件四張交給辛○○收受（另案審理）。嗣於八十八年九月十二日十一時
    三十分許，在宜蘭縣羅東鎮忠孝新村二十八號二樓，為警當場查獲上述贓物。
二、己○○復基於意圖為自己不法所有之概括犯意，夥同丁○○（同案被告，另行判
    決確定），於八十八年九月十五日下午某時，在宜蘭縣五結鄉○○路一六五號丁○○父親租屋處，共同竊得該租屋處房東癸○○所有之古董鐘一台，並將該古董
    鐘變賣給開設古董店不知情之王瑞節，得款新台幣（下同）八百元後由己○○、
    丁○○二人均分，嗣於八十八年十月三十一日上午九時三十分許，為癸○○發現
    失竊始報警查獲。並基於前述同一概括犯意，另夥同庚○○（另案審理），於八
    十八年十二月二十七日八時許前後，在宜蘭縣冬山鄉○○路三三六號前，共同竊
    得丑○○所有置於屋外之花瓶、甕瓶、碗公、碗盤各一個。嗣於八十八年十二月
    二十七日十時四十分許，在宜蘭縣羅東鎮南英巷三號前為警當場查獲上述贓物。
三、案經宜蘭縣警察局羅東分局報由臺灣宜蘭地方法院檢察署檢察官偵查起訴。
    理  由
一、訊據被告己○○固不否認於右揭時、地持有上述戊○○、姜信鍊之證件，並將姜
    信鍊之證件交給辛○○收受，並夥同丁○○變賣古董鐘一台、夥同庚○○取得花
    瓶、甕瓶、碗公、碗盤各一個之事實，然矢口否認涉有收受贓物及竊盜之犯行，
    辯稱：戊○○、姜信鍊的證件是我在被查獲前一、二天，在羅東運動公園男生廁
    所看到裡面一個皮包裡面有很多證件而撿到的，我本來要用來辦王八卡用的，我
    有把證件給辛○○，那是他向我要的。我不知道古董鐘是房東的，我以為是丁○○家裡的東西，是他打電話要我帶他去賣的。我有和庚○○在人家屋外拿那些東
    西，但我們以為是別人不要的云云。經查：
（一）收受贓物事實之部分，業據被害人戊○○、姜信鍊於警訊時指訴係分別於八十
      八年九月九日上午八時二十分許及同年月六日，在宜蘭縣羅東運動公園失竊等
      語，並有贓物認領保管單二紙在卷可參，且證人辛○○亦到庭證述：那些證件
      是己○○在我們被查獲前一日交給我的，他說先放在我這邊，說是朋友放他那
      邊的，我有覺得怪怪的，但沒有進一步追問，我記得他身上還有其他證件等語
      ，顯見被告係自年籍姓名不詳之人處收受上述證件。至被告辯稱係在羅東運動
      公園廁所撿到一個皮包內有許多證件的云云，惟查：上述證件係被害人戊○○
      、姜信鍊在不同時間所失竊，豈有放在同一個皮包為被告所撿取之理，其辯稱
      不符常情，無法採信。
（二）共同竊得古董鐘事實之部分，業據被害人癸○○指訴失竊情節在卷及贓物認領
      保管單在卷可參，核與證人王瑞節證述確係被告與丁○○載古董鐘來賣等語相
      符，且證人丁○○於警訊時陳稱：我提議要賣古董鐘，當時己○○、丙○○均
      在場，當日下午由己○○騎機車載我至古董店賣給王瑞節，所得八百元均與己○○均分等語，證人丙○○於偵訊時亦證述：古董鐘是己○○及丁○○載走的
      ，他們都知道是房東的等語，足見被告對於古董鐘為房東所有之事知之甚詳並
      參與變賣而分得贓款。至被告辯稱不知道是房東的云云，另證人丁○○於本院
      審理時亦改稱己○○以為是我們家的云云，然查：證人丁○○如果係變賣自己
      家中物品，衡情不可能將賣得之價款與被告均分，被告辯稱不知情云云，顯為
      事後卸責之詞，證人丁○○事後證言係屬迴護之詞，均不足採信。
（三）共同竊得花瓶、甕瓶、碗公、碗盤之事實，業據被害人丑○○指訴失竊情節及
      贓物認領保管單在卷可參，並有證人庚○○到庭證述：當時是己○○騎機車載
      我，我們是八十八年年底經過內員山往梅花湖路上撿的，並無人阻止我，我看
      還可以用，就把那些東西撿回去，約二十分鐘之後我們就被警察查獲到等語。
      至被告辯稱以為是別人不要的云云，惟查：上述物品雖係堆放在屋外，然被告
      既明知該物係屬他人所有，未經任何權利人之同意，擅自將上述物品據為己有
      ，即屬竊盜犯行之構成，所稱以為別人不要的云云，並無法阻卻其竊盜犯行之
      成立。
二、核被告所為，係犯刑法第三百二十條第一項之竊盜罪及同法第三百四十九條第一
    項之收受贓物罪。公訴意旨認被告係與證人丁○○、丙○○結夥三人竊盜等語，
    然查被告並未參與竊得打穀機之犯行，而證人丙○○亦未參與竊得古董鐘及打穀
    機之構成要件行為之事實，業據被告、證人丁○○、丙○○於本院審理時供承在
    卷，且證人林金鋒於偵訊時亦證述：打穀機只有丁○○、丙○○打電話來賣等語
    ，顯見被告並未參與竊得打穀機及變賣之事，而證人丙○○僅係基於幫助犯意幫
    助丁○○聯絡變賣打穀機及收款事宜，並未參與竊得古董鐘及打穀機之構成要件
    行為，是三人無從論以結夥竊盜犯行，公訴意旨漏未斟酌此點，尚有未洽，惟其
    基本事實既屬同一，本院自應審理並變更起訴法條，附此敘明。被告與證人丁○○之間、被告與證人庚○○之間，就竊盜犯行部分，均有犯意聯絡及行為分擔，
    均應論以共同正犯。其多次竊盜及收受贓物之行為，均係時間緊接、手法相同、
    觸犯構成要件相同之罪名，顯係基於概括犯意為之，應均依連續犯規定各論以竊
    盜及收受贓物之一罪，並均加重其刑。又被告所犯竊盜罪及收受贓物罪，犯意個
    別、行為互殊，應予以分論併罰。爰審酌被告之素行、竊得財物及收受贓物之價
    值、否認犯行及犯罪後態度等一切情狀，各量處如主文所示之刑。又被告犯罪後
    ，刑法第四十一條第一項之規定，業於九十年一月十日修正，犯最重本刑為五年
    以下有期徒刑以下之罪，而受六個月以下有期徒刑或拘役之宣告，因身體、教育
    、職業、家庭之關係或其他正當事由，執行顯有困難者得易科罰金，並自同年一
    月十二日生效，比較新、舊法之結果，以修正後之規定有利於被告，爰依刑法第
    二條第一項前段規定，適用修正後之規定並均諭知易科罰金之折算標準。並定其
    應執行之刑。
三、公訴意旨另以被告連續自不詳之人處收受寅○○之身分證、駕照、行照各一枚及
    甲○○（起訴書務載為余偉華）身分證，而交付給乙○○，亦涉犯收受贓物罪嫌
    ；被告另連續參與竊得打穀機之犯行及竊得不詳屋主所有之花瓶一支、秤一支、
    竹皮帶一支，因認被告此部分亦均涉犯竊盜罪嫌等語。
四、按犯罪事實應依證據認定之，無證據不得推定其犯罪事實；又不能證明被告犯罪
    者，應諭知無罪之判決；刑事訴訟法第一百五十四條、第三百零一條第一項分別
    定有明文。又事實之認定，應憑證據，如未能發現相當證據，或證據不足以證明
    ，自不能以推測或擬制之方法，為裁判基礎（最高法院四十年台上字第八六號判
    例參照）。公訴人認被告涉犯收受贓物罪嫌，係以證人乙○○證訴在住處為警查
    獲之被害人寅○○、甲○○之證件係向被告購得等語，以為依據。公訴人認被告
    涉犯竊得打穀機及不詳屋主所有之花瓶一支、秤一支、竹皮帶一支之罪嫌，係以
    證人丁○○於警訊時指稱有將打穀機變賣之贓款分一千元給被告等語，及被告與
    證人庚○○被查獲時持有花瓶一支、秤一支、竹皮帶一支等語，以為依據。訊據
    被告堅決否認涉有此部分犯行，辯稱：打穀機我沒有參與變賣；我沒有交付他人
    證件給乙○○；花瓶一支、秤一支、竹皮帶一支以為是別人不要的等語。
五、經查：
（一）被害人寅○○及甲○○之證件固屬失竊之物，然均係在證人乙○○住處所查獲
      ，證人乙○○於警訊時雖指稱該等證件係向被告以一千元代價購得云云，然證
      人乙○○於偵訊時卻又證稱：那二位女孩子證件是被告交給我的，其他是劉子
      榮賣給我的，被告沒有賣給我云云，關於上述證件究竟是否是向被告購得，證
      人乙○○之證言前後有所歧異，本件在無其他證據佐證足以證明證人乙○○之
      證言可信度之情形下，實不宜單憑證人乙○○有瑕疵之證言而逕行認定被告有
      此部分收受贓物之犯行。另證人江驊（已死亡）雖證稱曾在乙○○住處看過被
      告，然其並未證言有看過被告將上述證件交付給證人乙○○，核與本案認定犯
      罪事實無關，附此敘明。
（二）被告未曾參與竊得打穀機之事實，業據證人丁○○、丙○○及林金峰證述在卷
      ，已見前述，自不能以證人丁○○於警訊時之證言作為認定被告此部分犯行之
      依據。另被告雖與證人庚○○確有取得花瓶一支、秤一支、竹皮帶一支之事實
      ，然此部分物品並無任何被害人出面指訴失竊，被告係在已破損甚為嚴重無人
      居住之屋外取得此等物品，業據被告及證人庚○○供承在卷，公訴意旨亦記載
      係久未居住在該地之不詳屋主所有，然該等物品究竟是否為該屋主所有，是否
      為他人拋棄所有權而棄置不要之物，均無從證明，自不能以被告取得此等物品
      遽認其與證人庚○○就此部分共同涉有竊得不詳屋主所有上述物品之罪嫌。
（三）綜上所述，本院認為無證據證明被告有收受寅○○、甲○○證件之贓物犯嫌，
      亦無證據足以證明被告涉有共同竊得打穀機及花瓶一支、秤一支、竹皮帶一支
      之罪嫌，不能證明被告此部分犯行，本應諭知無罪判決，然公訴意旨認此部分
      均與前述論罪科刑之部分，分別有連續犯之裁判上一罪關係，爰不另為無罪之
      諭知。
六、另移送併辦意旨（八十八年度偵字第四四八五號）認為被告亦涉犯與壬○○共同
    攜帶凶器竊盜罪嫌等語，然查證人壬○○於警訊時固證稱於八十八年十月初某日
    ，夥同被告以鐵撬破壞被害人子○○位在冬山鄉○○路一六五之六號住宅而竊盜
    云云，然證人壬○○到庭證稱：我只是請被告用機車載我去，我跟他說我要找朋
    友，他把我從橋頭那裡放下去，並沒有和我一起去偷東西，我有跟警察說被告載
    我去而已，可能警察誤會我意思，我沒有說他在把風，只有我單獨去偷而已等語
    ，是證人壬○○證言前後供述不一，無法採為認定被告此部分竊盜犯行之依據，
    無法證明被告此部分之犯行，本院自無從就移送併辦部分併予審理，併此敘明。
據上論斷，應依刑事訴訟法第二百九十九條第一項前段、第三百條，刑法第二條第一
項前段、第二十八條、第五十六條、第三百二十條第一項、第三百四十九條第一項、
第五十一條第五款、第四十一條第一項，罰金罰鍰提高標準條例第一條前段、第二條
，判決如主文。
本案經檢察官林慧到庭執行職務。
中      華      民      國      九十      年      六      月    十一    日
                                  臺灣宜蘭地方法院刑事第二庭
                                          法  官
右正本證明與原本無異。
如不服本判決，應於判決送達後十日內，向本院提出上訴狀。
                                          書記官
中    華    民    國      八十        年              月               日
附錄法條
刑法第三百二十條第一項、第三百四十九條第一項


司法院資訊處製作；財團法人民間司法改革基金會備份。
